【裁判字號】    97,重訴,39
【裁判日期】    971110
【裁判案由】    殺人等
【裁判全文】
臺灣桃園地方法院刑事判決              97年度重訴字第39號
公  訴  人  臺灣桃園地方法院檢察署檢察官
被      告  甲○○
選任辯護人  李哲賢律師
            林鈺雄律師
            魏雯祈律師
上列被告因殺人等案件，經檢察官提起公訴（97年度偵字第1122
9號），本院判決如下︰
    主  文
甲○○殺人，處無期徒刑，禠奪公權終身；又遺棄屍體，處有期
徒刑壹年。應執行無期徒刑，褫奪公權終身。
    事  實
一、甲○○因積欠許素菁新臺幣（下同）18,000元之債務，許素
    菁乃於民國97年4 月19日晚上10時許，先以門號0000000000
    號行動電話撥打給甲○○討債，不久後即駕駛其所有之車號
    2226-J A號自用小客車，抵達桃園縣新屋鄉頭洲村4 鄰35號
    甲○○工作之地點，找甲○○商討債務，甲○○向許素菁表
    示其現在沒有錢，要求許素菁能延欠至隔天再還，許素菁遂
    答應甲○○，後兩人遂於上址甲○○工作地點之休息室打麻
    將，至翌（20）日凌晨4 時許，因許素菁想休息乃先返回上
    開2226 -JA號自用小客車內睡覺，而甲○○則在其所駕駛停
    放於上開工作地點之車牌號碼076-AP號曳引車內休息。迄同
    日上午8 時27分許，許素菁睡醒後因腹餓，即以上開000000
    0000號行動電話撥打給甲○○，要求甲○○買早餐，在甲○
    ○買回早餐後，二人遂至上開休息室一同吃早餐，直至同日
    9 時許，因許素菁在上開休息室內復向甲○○催討債務，甲
    ○○乃覺不耐煩，而與許素菁發生口角，雙方爭吵愈烈下，
    二人由上開休息室內爭吵至休息室外，詎甲○○萌生殺人之
    犯意，憤而走向上開曳引車之駕駛座椅下，取出平日用以綑
    綁貨物割斷繩索用之柴刀1 把，旋趨近許素菁，許素菁見狀
    便走避返回休息室，甲○○亦持上開柴刀尾隨許素菁進入，
    因此時許素菁仍不斷怒罵甲○○，甲○○復為許素菁所激怒
    ，遂持上開柴刀先朝許素菁之頸部猛力砍1 刀，復朝其頭部
    猛砍2 刀，造成許素菁之頭頸部砍創傷、創傷性併出血性休
    克死亡。甲○○見許素菁已死，為掩藏其殺人之犯行，先將
    許素菁之屍體搬到許素菁所駕駛之上開自小客車後座，之後
    找來裝飼料用之麻布袋欲將屍體裝入袋中，惟因衣服太厚而
    無法置入，遂褪去許素菁身上所有之衣物，再將許素菁之屍
    體裝入該麻布袋內，並藏放在上開自用小客車之後車廂內。
    直至同日晚上11時許，甲○○另基於遺棄屍體之犯意，駕駛
    上開2226-JA 號自用小客車，至桃園縣楊梅鎮○○里○○鄰○
    ○道路，將裝有許素菁屍體之麻布袋遺棄在該處路邊，並以
    附近之磚石加以掩蓋。後甲○○於97年4 月24日下午3 時許
    ，先將上開2226-J A號自用小客車稍事清洗，再將該自用小
    客車棄置在行政院衛生署立桃園醫院新屋分院（下稱桃園醫
    院新屋分院）停車場。嗣因許素菁之家人一直撥打許素菁電
    話找許素菁，甲○○為掩飾犯行，復依序於97年4 月22日晚
    上10時26分、97年4 月23日凌晨1 時34分、97年4 月25 日
    早上8 時31分、97年4 月29日凌晨0 時19分，將許素菁上開
    0000000000號行動電話之SIM 卡插入自己所使用之行動電話
    內，並以許素菁之名義，分別傳簡訊予許素菁之哥哥許汝沖
    表示：「沒什麼事，不必找我，出去散心」、「會回去自然
    會回去不必找那麼急」、「哥，我在國外，過幾天回國，我
    要去臺北酒店上班，才能離開沈重負擔，我要賺錢」、「媽
    ，對不起讓你擔心，到加拿大第四天發生意外住院，昏迷不
    知幾天，有人照顧，不用擔心」等語。惟許素菁之父親乙○
    ○認為許素菁多日未返家，亦未打電話予家人聯繫，懷疑許
    素菁遭遇不測，乃透過許素菁之男朋友陳柏宏輾轉得知許素
    菁係至桃園找甲○○，即於97年5 月1 日下午4 時50分許，
    偕同陳柏宏至國道1 號高速公路湖口交流道旁之超商內找得
    甲○○並詢問許素菁之下落，惟甲○○堅稱不知許素菁去向
    。迨至同日晚上6 時30分許，乙○○與陳柏宏因尋找許素菁
    未果而欲返家路上，陳柏宏乃在桃園醫院新屋分院停車場，
    無意間發現許素菁所有之上開2226-JA 號自用小客車，旋報
    警處理。嗣經警方採驗發現該車內有血跡反應，於97年5 月
    2 日下午1 時許，持臺灣桃園地方法院檢察署檢察官所核發
    之拘票，在桃園縣楊梅鎮○○路○ 段1 號前拘到甲○○，並
    於同日下午2 時許，透過甲○○之供述，而在桃園縣楊梅鎮
    ○○里○○鄰○○道路旁，尋獲許素菁之屍體，復在甲○○位
    於桃園縣楊梅鎮富岡里伯公岡169 號住處，扣得上開柴刀1
    把，另在桃園縣新屋鄉○○路239 號，扣得案發當時所著上
    衣、長褲各1 件及序號000000000000000 號行動電話1 支，
    始悉上情。
二、案經桃園縣政府警察局楊梅分局報告臺灣桃園地方法院檢察
    署偵查起訴。
    理  由
壹、證據能力方面
一、按被告以外之人於審判外之言詞或書面陳述，除法律有規定
    者外，不得作為證據，刑事訴訟法第159 條第1 項定有明文
    。查本件卷附之法務部法醫研究所（97）醫鑑字第09711007
    61號鑑定書1 份（見臺灣桃園地方法院檢察署97年度相字第
    800 號卷第34至40頁），係該所依檢察機關囑託執行鑑定職
    務所出具之書面鑑定報告，依刑事訴訟法第159 條第1 項及
    同法第208 條第1 項準用同法第206 條第1 項之規定，為傳
    聞法則之例外，得作為證據。
二、再按被告以外之人於偵查中向檢察官所為之陳述，除顯有不
    可信之情況者外，得為證據，刑事訴訟法第159 條之1 第2
    項定有明文。查證人呂明郎、許汝沖、陳柏宏、游騰村於偵
    查中向檢察官所為之陳述，業經具結，且自筆錄內容觀之，
    亦無不正取供之情事，而無顯不可信之情況，依上開規定，
    自有證據能力。
三、又按被告以外之人於審判外之言詞或書面陳述，除法律有規
    定者外，不得作為證據；又被告以外之人於審判外之陳述，
    雖不符合刑事訴訟法第159 條之1 至第159 條之4 之規定，
    而經當事人於審判程序同意作為證據，法院審酌該言詞陳述
    或書面陳述作成時之情況，認為適當者，亦得為證據，而當
    事人、代理人或辯護人於法院調查證據時，知有上開不得為
    證據之情形，而未於言詞辯論終結前聲明異議者，視有前項
    之同意，刑事訴訟法第159 條第1 項及第159 條之5 分別定
    有明文。本件證人即告訴人乙○○、證人呂明郎、陳柏宏、
    游騰村於警詢中所為之陳述，雖為被告以外之人於審判外之
    言詞陳述，然經本院於審判程序提示予被告並告以要旨，經
    被告表示無意見，且未聲明異議，又本院審酌上開證人警詢
    筆錄之記載，並無不正取供之情事，且證人於警詢時並無具
    結之可能，故就此等審判外言詞陳述作成時之情況，應認為
    適當，依前揭法條意旨，得援為本案證據。
四、另臺灣桃園地方法院檢察署勘（相）驗筆錄、解剖筆錄、相
    驗屍體證明書、相驗報告書、檢驗報告書等，係職司刑事相
    驗及偵查犯罪職務之公務員，於其權限所為相驗、調查中而
    製作之紀錄文書及證明文書。而桃園縣政府警察局楊梅分局
    刑案現場勘驗照片、刑案現場測繪圖、偵查報告、桃園縣政
    府警察局現場勘察報告、桃園縣政府警察局鑑識課刑案現場
    勘察紀錄表及照片等，則係該管司法警察公務員於其偵查犯
    罪職務權限，所為調查中而製作之紀錄文書，均無不可信之
    情況，依刑事訴訟法第159 條之4 第1 款之規定，自均得為
    證據。
貳、事實認定方面
一、訊據被告甲○○對於上揭事實坦承不諱，核與證人即告訴人
    乙○○、證人許汝沖、呂明郎、陳柏宏、游騰村於警詢及偵
    查中證述，及證人即承辦員警方國屏於本院審理時證述之情
    節相符，並有桃園縣政府警察局楊梅分局偵查報告、桃園縣
    政府警察局現場勘察報告、桃園縣政府警察局鑑識課刑案現
    場勘察紀錄表、照片113 張及刑案現場測繪圖2 份在卷可參
    （見臺灣桃園地方法院檢察署97年度偵字第11229 號偵查卷
    第113 頁至第114 頁、第115 頁至第121 頁、第51頁至第59
    頁、第122 頁至第164 頁、臺灣桃園地方法院檢察署97年度
    相字第800 號卷第10頁至第15頁）。再被害人許素菁確因頭
    頸部遭銳器砍創傷，引起創傷性併出血性休克死亡之事實，
    亦經臺灣桃園地方法院檢察署檢察官督同法醫師相驗明確，
    製有相驗屍體證明書及勘（相）驗筆錄、解剖筆錄、相驗報
    告書、檢驗報告書及法務部法醫研究所（97）醫鑑字第0971
    100761號鑑定告書及解剖報告書1 份在卷可佐（見臺灣桃園
    地方法院檢察署97年度相字第800 號卷第44頁、第6 頁至第
    7 頁、第47頁、第21頁至第25頁、第30頁至第40頁）。復有
    被告用以砍殺被害人許素菁之柴刀1 把、被告於案發當時所
    著上衣、長褲各1 件及被告所有之行動電話1 支扣案可證。
    堪認被告之自白與事實相符，而堪採信。按人之頭部、頸部
    （有頸動脈、氣管）係人體脆弱部位，屬人身要害，如以利
    器猛力砍擊，當有致死之虞，此為一般人所週知，衡諸被告
    並非毫無認知能力之人，其持扣案之柴刀由上往下猛力砍擊
    被害人許素菁之頸部1 刀及頭部2 刀，致使被害人許素菁受
    有頭頸部砍創傷致創傷性併出血性休克死亡，足見被告當時
    欲將被害人許素菁殺死之意甚堅，被告有致人於死之犯意，
    應堪認定。事證明確，被告殺人犯行堪以認定。
二、又被告殺害被害人許素菁後，將被害人許素菁之屍體裝入裝
    飼料用之麻布袋內，再將屍體藏放在上開2226 -JA號自用小
    客車之後車廂內。於97年4 月20日晚上11時許，駕駛上開許
    素菁所有2226-JA 號自用小客車，至桃園縣楊梅鎮○○里○○
    鄰○○道路，將裝有許素菁屍體之麻布袋遺棄在該處路邊後
    ，再將上開2226-JA 號自用小客車清洗後棄置在桃園醫院新
    屋分院停車場之事實，業據被告坦認不諱，核與證人呂明郎
    於偵訊中結證：「（97年4 月24日下午被告曾經請你到省立
    新屋分院接他？）有，但是被告沒有跟我說到省桃接他，被
    告只有跟我說要到台66線往新屋方向，被告當時跟我說他開
    許素菁的車子去路邊放，他走路回來，要我順便去接他，我
    就說好。」等語（見臺灣桃園地方法院檢察署97年度偵字第
    11229 號卷第81頁）相符，復有上開刑案現場照片在卷可按
    （見臺灣桃園地方法院檢察署97年度偵字第51頁至第59頁、
    第122 頁至第164 頁），足認被告自白與事證相符，洵堪採
    信。事證明確，被告遺棄屍體犯行，亦堪認定。
三、至於告訴人乙○○雖認本件仍應有其他共犯，且被告殺害被
    害人許素菁顯有預謀而惡性重大云云。惟遍稽本案卷內事證
    ，尚難認有其他共犯存在，核先敘明。再者，被害人許素菁
    上開0000000000號行動電話於當日清晨8 時27分許，確曾撥
    打至被告所有之門號0000000000號行動電話，此有二人之行
    動電話通聯紀錄分析1 紙附卷可參（見臺灣桃園地方法院檢
    察署97年度偵字第11229 號卷第113 頁），可徵被害人許素
    菁於當日清晨仍然存活，若被告係預謀殺害被害人許素菁，
    而設計被害人許素菁北上，以償還債務為由欲誘殺之，則在
    兩人見面之初，被告即得實現其預謀殺人之犯罪計畫，為何
    被告竟在見面後相隔10小時之久，遲至隔日清晨始下手殺害
    被害人許素菁？本院審酌上情，因認告訴人所指陳被告係出
    於預謀殺人一節，仍有未合，附此敘明。
、法律適用方面
    核被告所為，係犯刑法第271 條第1 項之殺人罪及同法第24
    7 條第1 項之遺棄屍體罪。被告基於一殺人之決意，接續持
    上開柴刀而為3 次砍擊之舉動，均係遂行其殺人之部分行為
    ，僅論單純一罪。被告所犯上開殺人罪及遺棄屍體罪，犯意
    各別，行為互殊，應與分論併罰。辯護人雖以被告於97年5
    月2 日下午2 時10分許，經桃園縣政府警察局楊梅分局新屋
    分駐所通知後，主到前往到案，且在警方尚未發現被害人屍
    體，確認是否發生殺人案件之初，即坦承殺害被害人，應構
    成刑法第62條自首減刑事由等語置辯，惟證人即本案製作筆
    錄之員警方國屏於本院審理時結證：97年5 月2 日下午2 時
    10分這份甲○○的筆錄是伊製作的，在那之前我們已經有採
    證被害人車子上面有大量的血跡反應，後來我們去問過拖車
    行的老闆，所以已經掌握了甲○○的行蹤，在逮捕被告之前
    已經有報告偵查隊去申請拘票，我們跟偵查隊報告的時候，
    已經有說這是殺人案件等語（見本院審理卷第107 頁至第10
    8 頁）屬實，並有臺灣桃園地方法院檢察署檢察官拘票1 紙
    附卷可參（見臺灣桃園地方法院檢察署97年度偵字第11229
    號卷第19頁）。可知，在被告投案前，有偵查權限之人業已
    知悉被告犯案，雖被告到案後坦認本件犯行並配合協助警方
    起屍，然核其所為，亦與刑法自首要件有間，故辯護人上開
    所辯，尚有未合，並無可採。爰審酌被告與被害人許素菁相
    識多時，竟因口角之故，萌生殺意，奪取人命，手段兇殘，
    於殺害被害人許素菁後，竟將其屍體棄置荒郊野外，實屬惡
    性重大。然本院審酌被告於行為後已坦認犯行不諱，並配合
    警方尋出被害人許素菁之屍體，而使被害人之屍體得以入殮
    ，尚未至泯滅人性之程度，而無剝奪其生命之必要，又稽被
    告之前科紀錄，其前於92年間因因金錢糾紛而起爭執，乃持
    口角之故而持鋁質長手電筒敲打他人頭部要害之處，嗣告訴
    人撤回告訴，而經臺灣雲林地方法院以92年度易字第193 號
    判決不受理在案，有臺灣高等法院被告前案紀錄表1 紙及臺
    灣雲林地方法院92年度易字第193 號判決書1 份在卷可稽，
    可知被告前即有情緒管控不佳而難以抑制自己衝動暴力行為
    之紀錄，僅因口角之爭執，而不思後果，無視他人生命、身
    體之安全，貿然直擊他人身體要害部位，被告情緒管理能力
    不佳之攻擊性，厥有威脅身邊親友及社會大眾之生命、身體
    安全之危險，是本院認被告已無法參與群體生活，倘令其再
    入社會，一般不特定民眾之生命、身體安全將無以保障，自
    有永久與社會隔絕之必要，故認公訴人具體求處被告無期徒
    刑，尚屬妥適，爰就被告上揭殺人及遺棄屍體犯行，分別量
    處如主文所示之刑，且就無期徒刑部分，宣告褫奪公權終身
    ，並依法定應執行刑為無期徒刑，同時宣告褫奪公權終身，
    以資懲處。扣案之柴刀1 把，係供犯本件殺人罪所用之物，
    亦屬被告所有，業據被告供述在卷，應依刑法第38條第1 項
    第2 款宣告沒收。另扣案之上衣、長褲各1 件及內碼000000
    000000000 號行動電話1 支，均非供本件殺人、遺棄屍體罪
    所用之物，亦非違禁物，應不予宣告沒收。
據上論斷，應依刑事訴訟法第299 條第1 項前段，刑法第271 條
第1 項、第247 條第1 項、第51條第4 款、第37條第1 項、第38
條第1 項第2 款，判決如主文。
本案經檢察官翁偉玲到庭執行職務
中    華    民    國    97    年    11    月    10    日
                  刑事第七庭審判長法    官  蕭世昌
                                  法    官  陳筱蓉
                                  法    官  蔡羽玄
以上正本證明與原本無異。
如不服本判決，應於送達後10日內向本院提出上訴狀（應附繕本
），其未敘述上訴理由者，應於上訴期間屆滿後20日內，補提理
由書狀於本院，上訴於臺灣高等法院。
                                  書 記 官  陳玉芳
中    華    民    國    97    年    11    月    10    日
附錄論罪法條：
刑法第271條第1項
殺人者，處死刑、無期徒刑或 10 年以上有期徒刑。
刑法第247條第1項
損壞、遺棄、污辱或盜取屍體者，處6月以上5年以下有期徒刑。


司法院資訊處製作；財團法人民間司法改革基金會備份。
